【裁判字號】    92,交上易,944
【裁判日期】    921210
【裁判案由】    過失傷害
【裁判全文】
臺灣高等法院臺南分院刑事判決           九十二年度交上易字第九四四號    潛
      上  訴  人  臺灣嘉義地方法院檢察署檢察官
      被      告  乙  ○  ○
      選任辯護人  林  崑  地
右列上訴人因被告業務過失傷害案件，不服臺灣嘉義地方法院九十二年度交易字第二
八號中華民國九十二年六月三十日第一審判決（起訴案號：臺灣嘉義地方法院檢察署
九十一年度偵字第三一三七號），提起上訴，本院判決如左：
      主      文
上訴駁回。
      理      由
一、公訴意旨略以：乙○○係台塑汽車貨運股份有限公司司機，為從事駕駛業務之人
    ，於民國（下同）九十一年四月三日六時三十分許，駕駛Ｘ０─５２７號半聯結
    車，沿嘉義縣新港鄉一五九線由西往東方向行駛，行經嘉義縣新港鄉一五九線二
    公里又九百公尺處無號誌交岔路口（劃有分向限制線之二線道，距離中心線約○
    ．８公尺），本應注意該路段縣道限速六十公里以下，又行經無號誌之交岔路口
    ，應減速慢行，作隨時停車之準備，又汽車行駛時，駕駛人應注意車前狀況及兩
    車併行之間隔，並隨時採取必要之安全措施，且依當時情形並無不能注意之情事
    ，竟疏未注意，仍貿然以時速八十公里以上超速直駛，適甲○○酒後駕駛Ｋ７─
    ９３０１號自小客車，沿嘉義縣新港鄉一五九線由東往西方向侵入對向車道駛來
    ，因不及閃避以致與該Ｋ７─９３０１號自小客車相擦撞，甲○○因而受有左股
    骨開放粉碎性骨折併骨頭缺損、雙下肢、左上肢多處擦傷及頭部外傷之傷害，擦
    撞後乙○○駕車斜煞往前方路旁直駛，迄左、右煞車痕分別長約三三．五公尺及
    三九．七公尺始停住，因認被告乙○○涉有刑法第二百八十四條第二項前段業務
    過失傷害罪嫌云云。
二、公訴人認被告涉有業務過失傷害罪嫌，無非係以告訴人之指訴，並有卷附診斷證
    明書、道路交通事故調查報告表、現場照片、一般公路汽車煞停距離及行車速度
    對照表足憑，並認縱令告訴人駕車駛入對向車道直行，顯有過失，尚難據此而免
    負過失之責，何況臺灣省嘉雲區車輛行車事故鑑定委員會鑑定意見書認被告有過
    失行為，為其所憑論據。訊據被告堅決否認有業務過失傷害犯行，辯稱：當時伊
    是依照交通號誌，尾隨另輛大貨車之後，在自己之車道行駛，並未超速行駛，告
    訴人駕車自對向車道偏向伊車道行駛，伊見狀立即煞車閃避，仍與告訴人車輛發
    生碰撞，伊並沒有過失，地上留下之車痕，係滑行之拖痕，非煞車痕跡云云。
三、按犯罪事實應依證據認定之，無證據不得推定其犯罪事實，又不能證明被告犯罪
    者，應諭知無罪之判決，刑事訴訟法第一百五十四條、第三百零一條第一項前段
    定有明文。所謂認定犯罪事實之證據，係指足以認定被告確有犯罪行為之積極證
    據而言，該項證據自須適合於被告犯罪事實認定，始得採為斷罪資料。又苟未能
    發現相當證據，或證據不足以證明，自不能以推測或擬制之方法，以為裁判基礎
    （最高法院二十九年度上字第三一○五號、四十年度臺上字第八六號等判例參照
    ）。
四、經查：
(一)依卷附現場照片及道路交通事故調查表觀之，車禍當時告訴人駕駛之自小客車無
    煞車痕，被告駕駛之半聯結車，左右車痕三三點五、三九點七公尺，由西往東斜
    煞向路旁，左煞車痕起點距分向限制線延伸線零點八公尺，位於往東行向之路口
    （即被告之車道內）內；上開左車痕起點處遺留有泥土及告訴人小客車保險桿；
    告訴人小客車左側車身全毀、前保險桿脫落、前擋風玻璃破裂、引擎蓋毀損，被
    告半聯結車左前輪檔泥板，電瓶蓋，後輪檔泥板有撞擊痕跡，後輪胎爆胎，尾車
    輪胎受損，足徵告訴人小客車左側車身已侵入被告之車道，被告在己車道內行駛
    見狀向右閃躲，致告訴人小客車左側車身正面與被告半聯結車左前輪發生碰撞甚
    明。本件車禍經送臺灣省嘉雲區車輛行車事故鑑定委員會鑑定及臺灣省車輛行車
    事故覆議鑑定委員會覆議結果，均認「告訴人駕駛自小客車，行經分向限制線路
    段，駛入來車道，為肇事原因」，有臺灣省嘉雲區車輛行車事故鑑定委員會九十
    一年十月十五日嘉鑑字第九一一一二五號鑑定意見書及臺灣省車輛行車事故覆議
    鑑定委員會九十二年一月二十三日府覆議字第九一二八六四號函附偵查卷可稽。
(二)被告駕駛之半聯結車，案發時車上有行車紀錄表，經交通部公路總局嘉義區監理
    所九十一年五月二十九日九十一年嘉監載字第○七五○八號函示：「行車紀錄卡
    紀錄車速約五八公里／小時」（見本院卷第四十七頁），未超過六十公里。原審
    將該行車紀錄表送請樺崎實業有限公司判讀結果，「被告於六時二十九分至六時
    三十一分，車速為四十、四十四、四十六公里」，有樺崎實業有限公司九十二年
   三月二十八日樺崎業字第○○六號函附之分析報告可憑（見一審卷第三十六頁）
    ，均未超過六十公里。因肇事地點時限為六十公里，有道路交通事故調查表在卷
    可稽，足見被告無違規超速之行為，並經嘉義區監理所上開函示：「並未超速違
    反道路交通安全規則」在案（見本院卷第四十七頁）。至被告駕駛之半聯結車於
    車禍現場，左右留有車痕三三點五、三九點七公尺，臺灣省車輛行車事故鑑定委
    員會認係「煞車痕跡，對照汽車煞車距離道路摩擦係數，時速應在八十公里以上
    」（見偵查卷第五十四頁），顯與被告案發時車上有行車紀錄表判讀之車速不符
    ，是被告駕駛之半聯結車於車禍現場，左右留有車痕三三點五、三九點七公尺，
    自非煞車痕跡，益徵被告辯稱：係車輛滑行之拖痕乙節，應屬可信。臺灣省車輛
    行車事故鑑定委員會鑑定意見書及臺灣省車輛行車事故覆議鑑定委員會函認：「
    被告駕駛聯結車，嚴重超速」（見偵查卷第五十五、七十八頁），顯然有誤，不
    得採為被告不利之證據。
(三)按過失犯罪行為之不法不只在於結果發生之原因，而且尚在於結果乃基於違反注
    意要求或注意義務所造成者，若行為人雖違背注意義務，而發生構成要件該當結
    果，但如以幾近確定之可能性，而可確認行為人縱然符合注意義務之要求，保持
    客觀必要之注意，而構成要件該當結果仍會發生者，則此結果即係客觀不可避免
    ，而無結果不法，行為人即因之不成立過失犯。又行為人於實施某種危險行為之
    際，倘信賴被害人或第三人亦將採取適當之行為，且此種信賴屬於相當者，即使
    行為人所實施之行為，促使結果之發生，亦不必對其行為之結果負責，此即刑法
    原理中所謂信賴原則，其適用對象，以道路交通事故為其典型，蓋汽車數量與日
    俱增，倘參與道路交通者必須一一考慮其他車輛可能出現之不當態度，勢將引起
    道路交通之壅塞，尤其於道路交通設施越來越完備，交通信號燈或標誌日趨普及
    之現代，即可期待其他參與道路交通者遵守各種交通規則，如其他參與道路交通
    者未予遵守，以致發生交通事故，則不應使行為人負責，亦即應否定行為人所負
    之過失責任。本件車禍發生之原因，乃告訴人駕車行經肇事地點侵入來車道，而
    與對向被告所駕駛之半聯結車發生碰撞，被告未超速違背規定，在自己遵行車道
    行駛，揆諸上開說明，被告對本件車禍發生並無過失責任可言。前揭臺灣省車輛
    行車事故覆議鑑定委員會函覆議結果認「被告駕駛半聯結車無肇事因素，惟嚴重
    超速行駛，有違規定，但與肇事無相當因果關係」，結論雖無誤，然前提之被告
    嚴重超速行駛，則為不實。
(四)綜上所述，被告自無公訴人所指過失責任情形。此外復查無其他積極證據足資證
    明被告有公訴人所指業務過失傷害犯行，被告被訴業務過失罪嫌，尚屬不能證明
    。
五、原審認被告被訴罪嫌尚屬不能證明，因予被告無罪之諭知，尚無不合。惟原判決
    認被告係超速行駛，則與事實不符。然因判決結論相同，本件仍予維持。公訴人
    上訴意旨，仍執陳詞，指摘原判決不當，為無理由，應予駁回。
六、據上論斷，應依刑事訴訟法第三百六十八條，判決如主文。
本案經檢察官曾顯智到庭執行職務。
中  華  民  國      九十二      年        十二      月        十        日
                                臺灣高等法院臺南分院刑事第一庭
                                    審判長法官  茆    臺    雲
                                          法官  田    平    安
                                          法官  蔡    長    林
右正本證明與原本無異。
不得上訴。
                                    法院書記官  李 培    薇
中  華  民  國      九十二      年        十二      月       十一       日


司法院資訊處製作；財團法人民間司法改革基金會備份。
